臺灣高等法院民事判決
109年度重上字第771號
上  訴  人  郭千文  

訴訟代理人  何文雄律師
複  代理人  吳芷寧律師
被  上訴人  劉陳玉美
            劉揚玉  
            劉揚珍  
共      同
訴訟代理人  李浤誠律師
上列當事人間請求損害賠償事件，上訴人對於中華民國109年8月
14日臺灣士林地方法院109年度重訴字第209號第一審判決提起上
訴，被上訴人則為訴之變更，本院於110年8月24日言詞辯論終結
，判決如下：
    主      文
上訴駁回。
第二審訴訟費用由上訴人負擔。
上訴人應將如附圖⒈扣除附圖⒉、⒊所示金飾，返還予被上訴人劉
陳玉美與劉揚珍；如不能返還時，應給付被上訴人劉陳玉美與劉
揚珍新臺幣壹佰壹拾玖萬伍仟貳佰零陸元，及自民國一百一十年
八月二十五日起至清償日止，按年息百分之五計算之利息。
本判決第三項於被上訴人劉陳玉美與劉揚珍以新臺幣參拾玖萬捌
仟元為上訴人供擔保後，得假執行。但上訴人以新臺幣壹佰壹拾
玖萬伍仟貳佰零陸元為被上訴人劉陳玉美與劉揚珍預供擔保，得
免為假執行。
    事實及理由
壹、程序方面：
    被上訴人劉陳玉美與劉揚珍（以下逕稱各被上訴人姓名）於
    原審聲明請求上訴人給付其等黃金26.37兩（即原判決主文
    第三項之訴），嗣於本院審理時，將前開聲明變更為：「上
    訴人應將如附圖⒈扣除附圖⒉、⒊所示金飾，返還予劉陳玉美
    與劉揚珍，如不能返還時，應給付劉陳玉美與劉揚珍新臺幣
    （下同）1,195,206元，及自民國110年8月25日起至清償日
    止，按年息5%計算之利息」（見本院卷第344頁）。其等所
    為訴之變更，與舊訴係本於同一基礎事實，合於民事訴訟法
    第446條第1項、第255條第1項第2款之規定，應予准許。又
    被上訴人在第二審為訴之變更既經准許，其原訴因變更之訴
    合法而視為撤回，本院應專就變更後之新訴為裁判（最高法
    院65年台上字第2183 號判例參照），是針對原判決主文第
    三項之訴，本院無須更就該部分之上訴為裁判，併予敘明。
貳、實體方面：
一、被上訴人主張：兩造因在新北市板橋區大同街音樂公園（下
    稱板橋音樂公園）遛狗而結識，上訴人竟基於詐欺、侵占之
    犯意，為下列犯罪行為：①上訴人於103年2月間，向劉揚珍
    佯稱投資墓地有豐厚獲利云云，致劉揚珍陷於錯誤，交付15
    0萬元予上訴人作為投資墓地之用。②上訴人於103年6月間，
    受劉揚玉委託代為出售伊所有位於桃園市之房地1戶（下稱
    系爭房地），扣除代償房貸後之剩餘價金5,473,193元，已
    於同年10月21日匯入劉揚玉於玉山銀行開立之帳戶（下稱系
    爭帳戶）。上訴人竟向劉揚玉佯稱因買方銀行貸款尚未撥款
    ，須延至103年10月後交屋，且因買賣合約中註明漏水保固
    條款，須於買方購買價金中提出100萬元作為漏水保固金，
    並於收受買方付款價金時，提出整數金額交予代書作為履約
    保證，致劉揚玉陷於錯誤，自系爭帳戶提領540萬元現金予
    上訴人，俾其轉交代書作為履約保證之用。③上訴人於103年
    3月間，向劉揚玉、劉揚珍表示，伊等父親劉興漢先前委託
    上訴人整修新北市淡水區小坪頂之家族墓園乙案，因工程款
    不足需再匯款，可接受黃金作為擔保云云，劉揚珍遂於103
    年5月2日中午將自保險箱取出之如附圖⒈所示約30兩重之黃
    金金條、飾品交予上訴人保管，上訴人嗣後僅歸還如附圖⒉
    、⒊所示金飾，而將剩餘金飾侵占入己。爰依民法第184條第
    1項前、後段、第2項規定，求為命上訴人：㈠給付劉揚珍150
    萬元本息、㈡給付劉揚玉540萬元本息、㈢將如附圖⒈扣除附圖
    ⒉、⒊所示金飾，返還予劉陳玉美與劉揚珍，如不能返還時，
    應給付劉陳玉美與劉揚珍1,195,206元本息之判決等語。
二、上訴人則抗辯：伊從未與劉揚珍談及投資墓地乙事，劉揚珍
    交付之147萬元係劉家墓園整修之費用；劉揚珍從未交付30
    兩黃金金條及飾品予伊，劉揚玉亦未交付540萬元予伊等語
    。
三、原審為被上訴人勝訴之判決，即判命：㈠上訴人應給付劉揚
    珍150萬元，及自107年12月21日起至清償日止，按年息5%計
    算之利息、㈡上訴人應給付劉揚玉540萬元，及自107年12月2
    1日起至清償日止，按年息5%計算之利息、㈢上訴人應給付劉
    陳玉美、劉揚珍黃金26.37兩，並為兩造供擔保後得准、免
    為假執行之宣告。上訴人提起上訴，聲明為：㈠原判決廢棄
    ；㈡被上訴人在第一審之訴及假執行之聲請均駁回；㈢如受不
    利判決，願供擔保請准宣告免為假執行。被上訴人則答辯聲
    明：上訴駁回；另就原判決主文第三項之訴，變更聲明如前
    。
四、按因故意或過失，不法侵害他人之權利者，負損害賠償責任
    。故意以背於善良風俗之方法，加損害於他人者亦同，為民
    法第184條第1項所明定。被上訴人主張上訴人故意以前述背
    於善良風俗之詐欺、侵占手法，致其等受有財產上損害，固
    為上訴人所否認，惟查：
　㈠被上訴人前就上訴人之詐欺、侵占行為，提起刑事告訴，經
    本院刑事庭以109年度上易字第949號判決，認定上訴人騙取
    劉揚珍交付150萬元，觸犯刑法第339條第1項詐欺取財罪；
    另將劉揚珍交付之黃金侵占入己，觸犯刑法第335條第1項侵
    占罪，各判處有期徒刑1年6月、1年，應執行有期徒刑2年4
    月確定在案（下稱系爭刑案），有該案判決書可參（見本院
    卷第267-304頁），並經本院依職權調閱系爭刑案卷查明。
    而刑事訴訟判決所認定之事實，並非當然有拘束民事訴訟判
    決之效力，但民事法院調查刑事訴訟原有之證據，而斟酌其
    結果以判斷事實之真偽，並於判決內記明其得心證之理由，
    即非法所不許（最高法院67年台上字第2674號、49年台上字
    第929號判決參照）。
  ㈡上訴人施用詐術騙取劉揚珍交付150萬元，應負賠償之責：　
    　
　⒈被上訴人主張上訴人於103年2月間詐騙劉揚珍150萬元，相關
    情節業據劉揚珍、劉揚玉於系爭刑案證述明確；其等復一致
    指稱前述款項中，147萬元係由劉揚珍自行匯款予上訴人，
    其餘3萬元則是由劉揚玉提領現金後交付予上訴人，核與其
    等提出之匯款申請書（見刑案他字428號卷第12頁）、劉揚
    珍存摺內頁影本（見刑案一審卷㈠第317頁）、劉揚玉存摺內
    頁影本相符（見刑案一審卷㈠第301、321頁），堪信屬實。
  ⒉上訴人雖辯稱劉揚珍所交付之147萬元是翻修墓園之工程款，
    其未曾向劉揚珍邀約投資墓地，且未收到劉揚玉交付的3萬
    元云云。本院基於下列事證，認上訴人所辯非實，不足採信
    ：
    ①被上訴人於刑事告訴狀中，並未提及該筆3萬元現金之來源
      （見刑案他字428號卷第1-2頁），而係一審時上訴人委任
      之辯護人突然質問劉揚玉，為何不用匯款交付3萬元之問
      題時，劉揚玉始證稱：因劉揚珍103年3月5日下午打電話
      問伊有沒有現金，伊說沒有，只能提領現金給她，劉揚珍
      說要伊晚上下班時提領現金到板橋音樂公園交付上訴人，
      因為伊下班時匯款時間也過了，伊不可能匯款等語（見刑
      案一審卷㈠第204、223頁），嗣經法官命劉揚玉提出郵局
      存摺內頁影本以供比對（見刑案一審卷㈠第232、301、321
      頁），確認劉揚玉之郵局帳戶在103年3月5日確實有提領3
      萬元之交易紀錄，且提款日期與劉揚珍以匯款交付投資款
      147萬元之日期相同，顯見劉揚珍、劉揚玉等人所言屬實
      ，上訴人空言否認收取劉揚玉交付之3萬元現金，則非可
      取。
    ②劉揚珍之父親劉興漢雖有委託上訴人整修家族墓園，然關
      於整修墓園之費用，劉興漢業於103年3月11日匯款100萬
      元予上訴人，有匯款申請書（見刑案他字428號卷第13頁
      ）及上訴人郵局帳戶存摺內頁可考（見刑案他字1837號卷
      第47頁）。衡諸上訴人係於103年3月26日始將劉家墓園整
      修工程以67萬元發包予趙建成，並於同日預付趙建成20萬
      元，有趙建成開立之103年3月26日估價單及墓園工程付款
      收據可佐（見刑案他字428號卷第17、18頁），並經趙建
      成於系爭刑案證述明確（見刑案一審卷㈡第18-25、28-30
      頁），劉揚珍實無於劉興漢給付100萬元之情況下，另給
      付高達150萬元予上訴人作為整修墓園費用之必要。上訴
      人雖提出103年4月21日劉家墓園修繕估價明細，主張工程
      款高達2,485,000元云云（見刑案他字1837號卷第48頁）
      ，然此份估價明細之金額，實係虛增浮報（詳後述），且
      縱以上開金額計算，劉揚珍與劉興漢各於103年3月5日、
      同年月11日匯款147萬元及100萬元予上訴人，加計劉揚玉
      103年3月5日交付上訴人之3萬元，合計為250萬元，換言
      之，劉家人於開工之初即付清全部工程款，而上訴人不過
      於103年3月26日始預付趙建成20萬元，實違常情，是上訴
      人辯稱劉揚珍交付之150萬元係墓園整修費用云云，要難
      信實。
    ③此外，受上訴人指示製作103年4月21日劉家墓園修繕估價
      明細之朱慶豐於系爭刑案證稱：伊係依上訴人說哪個項目
      要開多少錢、總金額要開多少，當時伊並不知道劉家墓園
      在哪裡，上訴人說是她女友家要做的墓園，因為有一些部
      分希望女友的姑姑多付一點，所以要把金額做比較高，金
      額多少都是上訴人決定等語（見刑案一審卷㈡第13-17頁）
      ，核與劉揚玉所言：上訴人在103年4月21日晚上在板橋音
      樂公園把劉家墓園修繕估價明細交給伊和劉揚珍，說這份
      劉家墓園修繕估價明細金額全部都是假的，是要讓伊姑姑
      、叔叔看，因為墓園整修費用有一部分要由姑姑、叔叔出
      錢，所以上訴人說價格是寫假的價格，不是實際的金額，
      讓他們多出一點等語（見刑案一審卷㈠第193-194、206頁
      ），及劉揚珍證稱：這張明細是因為上訴人跟伊及劉揚玉
      說，伊父親是長子，還有其他姑姑、叔叔，為了不讓伊父
      親付這麼多錢，上訴人把明細開高一點，讓姑姑、叔叔多
      負擔一點，因為畢竟爺爺、奶奶都是伊父親在照顧，所以
      才會有所謂的假明細，伊當下拿到估價單後有問上訴人這
      是不是假的，上訴人回答對，這是在板橋音樂公園說的等
      語（見刑案一審卷㈠第278頁）均相符。觀諸該份估價明細
      上之項目，其中「起掘」（金額6萬元）、「墓園整建」
      （金額1,265,000元，包括廢棄物清運65,000元、墓園修
      建材料一式85萬、墓園修建工資一 式35萬）項目之工程
      款為1,325,000元，係趙建成以67萬元承作乙節，業據趙
      建成證述在卷（見刑案一審卷㈡第23-25頁），並有趙建成
      開立之103年3月26日估價單可按（見刑案他字428號卷第1
      7頁），足見前引證人證稱劉家墓園修繕估價明細之金額
      ，係虛增浮報，應屬實情，上訴人以該估價明細作為劉揚
      珍所交付之150萬元為整修墓園工程款之依據，至屬無稽
      。
  ⒊上訴人於系爭刑案中坦承並無投資墓地之事（見刑案一審卷㈠
    第116頁、卷㈡第307頁），卻以投資墓地為由，騙取劉揚珍
    交付150萬元，核屬故意以詐欺取財之背於善良風俗方法，
    加損害於劉揚珍，自應對劉揚珍負損害賠償之責。劉揚珍請
    求上訴人給付150萬元，並加給自起訴狀繕本送達翌日即107
    年12月21日（見附民卷第37頁送達證書）起至清償日止，按
    年息5%計算之法定遲延利息，即無不合（參見民法第229條
    第2項、第233條第1項、第203條規定）。
　㈢上訴人施用詐術騙取劉揚玉交付540萬元，應負賠償之責：
　⒈上訴人確有受劉揚玉委託，代為處理系爭房地之出售事宜，
    嗣以750萬元之價格出售系爭房地，經買方於103年10月21日
    將價金扣除代償劉揚玉房貸後之餘額5,473,193元，匯入系
    爭帳戶內，且系爭房地所有權已於103年10月9日移轉登記予
    買方等情，有授權書、價金履約專戶明細暨點交證明書、建
    物電子登記謄本及移轉登記資料、買賣契約書足憑（見刑案
    他字1837號卷第51-52、167-169、59-100、126-132頁）。
  ⒉關於上訴人如何對劉揚玉施用詐術，騙取劉揚玉於103年10月
    21日自系爭帳戶提領540萬元現金交予上訴人之經過，則據
    劉揚玉、劉揚珍於系爭刑案證述明確（見刑案一審卷㈠第194
    -200、221-223、280-281、286-287頁），互核一致，且有
    系爭帳戶之交易紀錄（見刑案他字428號卷第24-25頁）、劉
    揚玉盛裝540萬元現金之方格背包照片（見刑案一審卷㈠第32
    3-328頁），及劉揚玉於104年7月1日傳送內容為「今天7/1 
    了，賣房子的錢，應該可以匯給我，請你幫忙撥電話給處理
    的代書！謝謝！」、7月2日傳送內容為「請問我房子的錢不
    是應該可以匯給我，到時候有能力可以幫忙你！」、8月10
    日傳送內容為「哈囉！請問我桃園房子的錢，應該可以匯給
    我，因為已經過約定時間！」予上訴人之簡訊翻拍照片（見
    刑案一審卷㈠第249-251頁）可證。再佐以劉揚玉等人事後於
    104年4月11日向上訴人催討上開540萬元時彼此間之對話內
    容略為：「
　　劉陳玉美：還有一點我覺得很納悶，劉揚玉賣的房子為什麼
     到現在都還沒有『投信』（應為『頭緒』）。
    上訴人：因為那是卡在代書那邊。
    劉陳玉美：他怎麼不趕快過戶，趕快。
    上訴人：有過戶，但是沒有過過去。
    劉陳玉美：沒有過過去？
    上訴人：沒有過過去。」
    有該對話錄音之勘驗筆錄可按（見刑案偵續字卷第93頁）。
    惟系爭房地所有權已於103年10月9日移轉登記予買受人（見
    刑案他字428號卷第41、42頁登記謄本），上訴人竟於104年
    4月11日仍對劉陳玉美等人偽稱「有過戶，但沒有過過去」
    ，其顯然於斯時仍向劉揚玉母女誆稱系爭房地之買賣尚未完
    成，益徵劉揚玉主張上訴人於103年10月間向其表示系爭房
    地之買賣尚有相關事宜待處理，要由代書辦理履約保證，故
    其交付上訴人540萬元等情，並非子虛。
  ⒊再者，劉揚玉、劉揚珍於系爭刑案證稱其等於103年10月21日
    交付540萬元予上訴人後，由劉揚珍駕車陪同上訴人一同前
    往承德路訂購一輛BMW X5休旅車，上訴人當場以現金支付20
    萬元定金等語（見刑案一審卷㈠第199、228、281頁），上訴
    人並坦認103年10月21日當日有與劉揚玉姊妹見面，並由其
    等陪同至承德路車行購車之事實（見刑案偵續字卷第118頁
    ），衡諸劉揚玉於上訴人購車同日確實有自系爭帳戶提領54
    0萬元現金之事實，足堪認定劉揚玉係於提款後即與上訴人
    見面，則其陳稱當日確有面交540萬元予上訴人，應屬可信
    。
  ⒋又證人即兩造之朋友彭德於本院證稱：上訴人於103年10月底
    買了一台BMW X5休旅車，價金200多萬元，去拿車當天，上
    訴人是用牛皮紙袋裝著現金去付錢，伊不知道上訴人購車的
    資金來源，只知道上訴人那一陣子特別闊綽，除了將其原來
    使用的福特九人座汽車過戶給伊，還把一台很漂亮改裝過的
    機車送給狗友林修諒，另一台用來載狗的機車也送給上訴人
    姊夫，又幫一個年輕的狗友，付了一台10幾萬的機車、全新
    幾十萬元的轎車價金，再讓那個狗友分期償還，並借伊20幾
    萬元，讓伊分期償還等語（見本院卷第165-167頁），亦可
    作為上訴人確實在103年10月21日收受劉揚玉交付540萬元現
    金之佐證，上訴人徒以彭德自承雙方交惡乙節，而認彭德證
    詞顯有偏頗之虞云云，惟其未能提出相關事證以推翻彭德證
    詞之可信度，所言尚非可採。
　⒌上訴人復以劉揚玉於授權其出售系爭房地時，業已40餘歲，
    有相當社會經驗，卻不知履約保證問題應在買方交付價金前
    即先約定；且540萬元為鉅款，劉揚玉卻聽從上訴人所言提
    領現金交付，顯與常情不符等節，質疑劉揚玉證詞之真實性
    。惟劉揚珍陳稱：因為伊喜歡狗，領養了一隻牧羊犬，伊在
    臉書上找相關的社團，想要參加和其他飼主交流，後來透過
    介紹到板橋音樂公園遛狗，那裡有一群牧羊犬飼主固定在那
    裡活動，伊是參加活動而認識上訴人的。伊一開始參加遛狗
    社團幾乎每天都會去音樂公園，上訴人是業務的個性，對每
    個人都很好，伊參加活動時上訴人會主動來跟伊聊天。伊在
    102年左右因工作上遇到問題心情不好，就請劉揚玉一同陪
    伊遛狗，劉揚玉也是因為遛狗的關係而認識上訴人，伊每次
    去遛狗，劉揚玉都會一起去，上訴人很喜歡來找劉揚玉聊天
    。伊和劉揚玉生長於軍人家庭，作息很正常，伊等姊妹下班
    以後就是回家，很少有社交活動，生活很單純等語（見本院
    卷第147-148頁），可推知劉揚玉姊妹生活單純，因參加遛
    狗社團而結識上訴人，在其等積極參與遛狗社團活動期間，
    與上訴人有較多之互動，故對其產生信任，且因社會經驗不
    多而誤信上訴人各種不合常理之說詞，進而遭詐騙金錢。自
    未能倒果為因，以劉揚玉遭詐騙之情節不合理，論斷上訴人
    未對劉揚玉施用詐術。上訴人以前詞置辯，為本院所不採。
　⒍綜上，上訴人受劉揚玉委託出售系爭房地，於完成交易後並
    無須由賣方提出540萬元作為履約保證，上訴人卻故意以不
    實之履約保證名義，使劉揚玉陷於錯誤而交付540萬元，上
    訴人顯係故意以詐欺之背於善良風俗手法，加損害於劉揚玉
    ，應負侵權行為損害賠償之責。劉揚玉請求上訴人給付540
    萬元，並加給自107年12月21日起算之法定遲延利息，於法
    有據。
　㈣上訴人侵占劉揚珍交付之黃金飾品，應負賠償之責：
　⒈上訴人於103年3月間承攬劉家墓園整修工程，並收受劉興漢
    交付之100萬元工程款後，又向劉揚玉、劉揚珍表示款項不
    足，須再匯款，但劉揚珍等人表示手頭已無現金，上訴人表
    示可接受其等提供黃金作為擔保，向他人質借周轉整修墓園
    費用。劉揚珍、劉陳玉美遂於103年5月2日至銀行保管箱取
    出如附圖⒈所示約30兩重之黃金金條及飾金，由劉揚珍於同
    日中午攜至臺北市萬華區咖啡店交予上訴人，詎上訴人事後
    拒絕交還前開黃金，經劉揚玉等人多次催討，方返還如附圖
    ⒉、⒊所示金飾，且附圖⒉所示金飾約重3.63兩、附圖⒊所示金
    飾重量為10公克等情，業據被上訴人於系爭刑案指證明確（
    見刑案偵續字卷第117、102-122、121、174、178-185頁、
    他字428號卷第8、19頁、一審卷㈠第190-194、205-208、214
    -215、217-218、224-226、231、237-241、273-275、284-2
    86、290-293、353-357、364-365、370頁），並與劉揚玉等
    人事後向上訴人催討返還黃金之對話錄音譯文相符（見刑案
    偵續字卷第87-89、91、98-101頁勘驗筆錄），且附圖⒊所示
    金飾重量業經被上訴人於本院提出並當庭測量無訛（見本院
    卷第344頁），上情堪可信實。
  ⒉況劉揚珍於系爭刑案中陳稱，其與劉陳玉美至臺灣銀行天母
    分行保管箱拿取黃金金條及飾金後，由其獨自前往怡客咖啡
    交付予上訴人之過程，除與劉陳玉美所述相符外，其另稱：
    伊記得當天到怡客咖啡與上訴人見面，有點2杯飲料，是坐
    在外面可以抽菸的椅子，不是坐在室內，只有伊跟上訴人在
    怡客咖啡見面而已，劉陳玉美並無同行。印象中伊好像是以
    悠遊卡消費等語（見刑案一審卷㈠第292-293頁），嗣經一審
    法院向悠遊卡股份有公司函詢結果，劉揚珍所持用之銀行悠
    遊聯名卡，在103年5月2日上午11時08分至11時26分銀行保
    管箱開箱後之同日12時14分21秒，確有刷卡消費90元之交易
    紀錄，此有保管箱開箱紀錄及悠遊卡股份有公司108年5月10
    日函覆刷卡紀錄可佐（見刑案一審卷㈠第313、445頁）。參
    諸被上訴人在刑事告訴狀就劉揚珍交付黃金金條及飾金之日
    期，原誤為103年3月26日（見刑案他字428號卷第2頁），嗣
    經一審法院詢問劉揚珍有無相關消費紀錄可以佐證後（見刑
    案一審卷㈠第292頁），劉揚珍才前往銀行申請保管箱開箱紀
    錄，始發現開箱日期為「103年5月2日上午11時08分至11時2
    6分」，有其提出之保管箱開箱紀錄足憑（見刑案一審卷㈠第
    313頁），顯然被上訴人在提告之初誤認保管箱之正確開箱
    日期，自無預先在103年5月2日持悠遊卡前往消費，而偽造
    其於保管箱開箱當日與上訴人見面之證據資料之可能，尤徵
    劉揚珍於系爭刑案中之證詞為真。
  ⒊上訴人雖於系爭刑案辯稱對話錄音譯文中所提及之金飾為撿
    骨金飾云云，然被上訴人一致指稱上開黃金金條及飾金係自
    保管箱取出，並非撿骨起掘之陪葬品金飾明確，據劉揚珍證
    稱：伊爺爺、奶奶墳墓中找到的陪葬品，就是1個手鐲及1 
    個戒指，上訴人有把陪葬品手鐲、戒指交給劉揚玉（見刑案
    一審卷㈠第273頁），劉揚玉亦證稱：淡水區小坪頂的家族墓
    園是3月底撿骨，上訴人說我們害怕就不用去現場，所有的
    事情他來處理就好。起掘時墳墓裡有撿出陪葬品1個手環及1
    個小戒指，上訴人說陪葬品有碰過屍骨，他要先消毒，消毒
    後隔幾天才交給我，只有1個小玉手環及1個戒指等語（見刑
    案一審卷㈠第214頁），劉陳玉美證稱：家族墓園埋葬的是伊
    公公與婆婆，是80幾年埋葬，陪葬品是公公一個黃金戒指、
    婆婆有一個玉手鐲，都是伊買的等語（見刑案一審卷㈠第356
    頁），並提出上訴人交付之撿骨起掘陪葬品照片為證（見刑
    案一審卷㈠第241頁）。觀諸104年4月11日、104 年7月24日
    上訴人與劉揚玉、劉揚珍等人間之對話內容（見刑案偵續字
    卷第87-91頁），非僅有被上訴人一再強調劉揚珍的黃金要
    上訴人先歸還、劉揚玉的手鍊為何一條之情形，更有上訴人
    表示「現在都沒有錢，黃金可能要變賣」之情形，則若係指
    撿骨起掘之金飾，豈會區別為劉揚珍的黃金或劉揚玉之手鍊
    ，上訴人更無將之變賣籌款之可能，是其此部分抗辯，要難
    信實。
  ⒋綜上，堪認被上訴人主張上訴人持有劉陳玉美與劉揚珍因擔
    保質押所交付如附圖⒈所示之黃金金條及飾金，僅事後返還
    如附圖⒉、⒊所示金飾，其餘金飾均遭上訴人侵吞入己等情，
    與事實相符；上訴人矢口否認侵占該等金飾，則非可信。準
    此，上訴人顯係以侵占之背於善良風俗方法，加損害於劉陳
    玉美與劉揚珍，應對其等負侵權行為損害賠償責任。劉陳玉
    美與劉揚珍請求上訴人返還如附圖⒈扣除附圖⒉、⒊所示金飾
    ；如不能返還時，應給付劉陳玉美與劉揚珍1,195,206元【
    計算式：｛〔（30－3.63）×37.5〕-10｝×1,221（起訴時每公克
    黃金牌價，見本院卷第28頁）＝1,195,206.375，小數點以下
    四捨五入】，及自110年8月25日（即為訴之變更翌日）起算
    之法定遲延利息，即屬有理。
五、綜上所述，被上訴人依民法第184條第1項後段規定，請求上
    訴人依序給付劉揚珍150萬元、劉揚玉540萬元，及均自107
    年12月21日起至清償日止，按年息5%計算之利息，自屬正當
    ，應予准許。從而原審為上訴人敗訴之判決，並無不合。上
    訴論旨指摘原判決不當，求予廢棄改判，為無理由，應駁回
    上訴。被上訴人變更之訴請求上訴人應將如附圖⒈扣除附圖⒉
    、⒊所示金飾，返還予劉陳玉美與劉揚珍，如不能返還時，
    應給付劉陳玉美與劉揚珍1,195,206元，及自110年8月25日
    起至清償日止，按年息5%計算之利息，為有理由，亦應准許
    ，並為兩造供擔保後得准、免為假執行之宣告。
六、本件事證已臻明確，兩造其餘之攻擊或防禦方法及所用之證
    據，經本院斟酌後，認為均不足以影響本判決之結果，爰不
    逐一論列，附此敘明。
七、據上論結，本件上訴為無理由、劉陳玉美與劉揚珍變更之訴
    為有理由，爰判決如主文。
中　　華　　民　　國　　110 　年　　9 　　月　　7 　　日
                  民事第十一庭  
                      審判長法  官  李慈惠
                            法  官  趙雪瑛
                            法  官  陳婷玉
正本係照原本作成。
被上訴人不得上訴。
上訴人如不服本判決，應於收受送達後20日內向本院提出上訴書
狀，其未表明上訴理由者，應於提出上訴後20日內向本院補提理
由書狀（均須按他造當事人之人數附繕本）上訴時應提出委任律
師或具有律師資格之人之委任狀；委任有律師資格者，另應附具
律師資格證書及釋明委任人與受任人有民事訴訟法第466 條之1
第1項但書或第2項所定關係之釋明文書影本。如委任律師提起上
訴者，應一併繳納上訴審裁判費。
中　　華　　民　　國　　110 　年　　9 　　月　　7 　　日

  　　　　　　　　　　　　　書記官  陳盈璇